臺灣雲林地方法院民事裁定             100年度監宣字第97號
聲  請  人  陳谷厚
相  對  人  陳金龍
關  係  人  陳吳花
上列聲請人聲請監護宣告事件，本院裁定如下：
    主    文
宣告陳金龍（男、民國○○年○○月○○日生、國民身分證統一編號：
Ｚ000000000號）為受監護宣告之人。
選定陳谷厚（男、民國○○年○○月○○日生、國民身分證統一編號：
Ｚ000000000號）為受監護宣告人之監護人。
指定陳吳花（女、民國○○年○○月○○日生、國民身分證統一編號：
Ｚ000000000號）為會同開具財產清冊之人。
聲請費用新臺幣壹仟元由受監護宣告之人負擔。
    理    由
一、聲請意旨略以：聲請人陳谷厚為相對人之長子，關係人陳吳
    花則為相對人之配偶。相對人於民國（下同）100 年05月20
    日因車禍頭部重傷昏迷，無意識狀況，雖送醫診治但不見起
    色，近日甚且已因精神障礙或其他心智缺陷，致不能為意思
    表示或受意思表示，或不能辨識意思表示之效果，有診斷證
    明書可證。爰依民法第14條第1 項、民事訴訟法第597 條第
    1 項之規定，聲請對其為監護之宣告，並依民法第1111 條
    之規定，指定聲請人為相對人之監護人，暨指定關係人陳吳
    花為會同開具財產清冊之人，且命相對人之監護人及會同開
    具財產清冊之人於監護開始後二個月內開具財產清冊陳報鈞
    院等語。
二、按對於因精神障礙或其他心智缺陷，致不能為意思表示或受
    意思表示，或不能辨識其意思表示之效果者，法院得因本人
    、配偶、四親等內之親屬、最近一年有同居事實之其他親屬
    、檢察官、主管機關或社會福利機構之聲請，為監護之宣告
    。受監護宣告之人應置監護人；法院為監護之宣告時，應依
    職權就配偶、四親等內之親屬、最近一年有同居事實之其他
    親屬、主管機關、社會福利機構或其他適當之人選定一人或
    數人為監護人，並同時指定會同開具財產清冊之人。法院為
    前項選定及指定前，得命主管機關或社會福利機構進行訪視
    ，提出調查報告及建議。監護之聲請人或利害關係人亦得提
    出相關資料或證據，供法院斟酌。法院選定監護人時，應依
    受監護宣告之人之最佳利益，優先考量受監護宣告之人之意
    見，審酌一切情狀，並注意下列事項：(一)受監護宣告之人之
    身心狀態與生活及財產狀況。(二)受監護宣告之人與其配偶、
    子女或其他共同生活之人間之情感狀況。(三)監護人之職業、
    經歷、意見及其與受監護宣告之人之利害關係。(四)法人為監
    護人時，其事業之種類與內容，法人及其代表人與受監護宣
    告之人之利害關係，民法第14條第1 項、第1110條、第1111
    條、第1111條之1 分別定有明文。
三、經查，聲請人之上開主張，業據其提出蔡醫院診斷證明書、
    中華民國身心障礙手冊影本、戶籍謄本、親屬系統表等件為
    證，且相對人經本院法官在鑑定人即蔡醫院醫師蔡金水前呼
    喚其姓名均無反應，並經鑑定人蔡金水醫師鑑定稱：相對人
    現處於完全昏迷狀態，因車禍顱內出血，於05月20日昏迷到
    現在，完全無法自理自己事務及無法自我照料，意識型態只
    有6 分，對外界無法溝通，自己也無法表達意識，對疼痛也
    沒有知覺，病人因精神障礙或其他心智缺陷，致不能受意思
    表示或受意思表示，或不能辨識其意思表示之效果等語，有
    鑑定筆錄在卷可稽，堪信聲請人之主張屬實。本院審酌上情
    ，認為相對人現已呈現昏迷無意識之狀態，而無法表達其內
    心意思，日常生活起居均須他人協助照護，已達不能為意思
    表示或受意思表示，或不能辨識其意思表示效果之情狀，故
    聲請人聲請對相對人為監護之宣告為有理由，應予准許。
四、次查，聲請人陳谷厚為受監護宣告人之長子，受監護宣告人
    除配偶陳吳花外，另育有子女陳癸宏、陳余建、陳廷彥等人
    ，有戶籍謄本及親屬系統表附卷可參。本院審酌上情，並考
    量受監護宣告人之配偶陳吳花雖尚健在，然其業已67歲之高
    齡，且學識不深，恐難妥善處理事務，顯不適於擔任受監護
    宣告人之監護人，故而同意由聲請人擔任受監護宣告人之監
    護人等情，業據聲請人陳述在卷，並有戶籍謄本、同意書等
    件在卷可查。而聲請人為受監護宣告人之長子，且有意願擔
    任受監護宣告人之監護人，受監護宣告人在住院前係與聲請
    人共同居住生活，並由其協助照料受監護宣告人之日常生活
    起居，而其他親屬亦同意聲請人擔任受監護宣告人之監護人
    ，有同意書在卷可按等情狀，認聲請人陳谷厚應有監護受監
    護宣告人之能力，並適於任之，是由聲請人陳谷厚任監護人
    ，符合受監護宣告人之最佳利益，爰依民法第1111條第1項
    之規定，選定聲請人陳谷厚為受監護宣告人陳金龍之監護人
    。另本院參酌關係人陳吳花為受監護宣告人陳金龍之配偶，
    且有擔任會同開具財產清冊之人之意願，其他親屬亦同意由
    其擔任會同開具財產清冊之人，有同意書在卷可查，爰依上
    揭規定，指定關係人陳吳花為會同開具財產清冊之人。
五、依民事訴訟法第608條第1項，裁定如主文。
中    華    民    國  100     年    9     月    29    日
                        家事法庭法  官  潘雅惠
正本係照原本作成。
如不服本裁定關於選定監護人及指定會同開具財產清冊之人等部
分，應於送達後十日內向本院提出抗告狀，並繳納抗告費新臺幣
1,000 元；其餘關於宣告監護之部分，不得抗告。
中    華    民    國  100     年    9     月    29    日
                                書記官  陳美華
附錄：
民法第1099條第1項：
監護開始時，監護人對於受監護人之財產，應依規定會同遺囑指
定、當地直轄市、縣（市）政府指派或法院指定之人，於二個月
內開具財產清冊，並陳報法院。